【裁判字號】    99,重訴,17
【裁判日期】    990203
【裁判案由】    侵權行為損害賠償
【裁判全文】
臺灣臺南地方法院民事裁定              99年度重訴字第17號
原      告  丁○○
原      告  乙○○
原      告  丙○○○
被      告  戊○○
被      告  甲○○
被      告  己○○
上列當事人間請求損害賠償事件，原告就被告戊○○、甲○○、
己○○涉犯妨害自由案件提起附帶民事訴訟，經本院刑事庭裁定
移送前來，本院裁定如下：
    主  文
原告之訴及假執行之聲請均駁回。
    理  由
一、按因犯罪而受損害之人，以對於刑事被告及依民法負賠償責
    任之人請求回復其損害者為限，始得於刑事訴訟程序附帶提
    起民事訴訟，刑事訴訟法第487 條第1 項定有明文。次按犯
    罪而受損害之人，於刑事訴訟程序固得附帶提起民事訴訟，
    對於被告請求回復其損害，但其請求回復之損害，以被訴犯
    罪事實所生之損害為限，否則縱令得依其他事由，提起民事
    訴訟，亦不得於刑事訴訟程序附帶為此請求（最高法院60年
    台上字第633 號判例參照）。復按刑事庭移送民事庭之附帶
    民事訴訟，僅移送後之訴訟程序應適用民事訴訟法，至於移
    送前之訴訟行為是否合法，仍應依刑事訴訟法決之。又移送
    民事庭之附帶民事訴訟，應適用民事訴訟法，縱移送前提起
    此項訴訟不合刑事訴訟法所定之要件，而有刑事訴訟法第
    502條第1項關於訴之不合法規定情形，但其移送後之訴訟程
    序，既應適用民事訴訟法，即屬同法第249條第1項第6款所
    謂起訴不備其他要件，仍應依該條項款之規定，以裁定駁回
    之，自無準用刑事訴訟法第502條第1項，以判決程序裁判之
    餘地（最高法院41年台上字第50號、44年台抗字第4號判例
    參照）。
二、原告丁○○、乙○○、丙○○○即被害人胡榮城之子女、母
    ，於本院98年度訴字第456號妨害自由案件刑事程序中附帶
    提起民事訴訟主張：
（一）被告戊○○因曾借款新台幣5萬元予被害人胡榮城，並三
      番兩次夥同被告己○○及吳使霖向胡榮城催討債務未果，
      戊○○乃邀集己○○及甲○○於民國97年6月19日早上，
      由己○○駕駛車牌號碼UN-2495號自小客車搭載戊○○及
      甲○○，一同前往胡榮城位在台南縣安定鄉中榮村24 之
      18號宏勝發飼料公司之上班地點門口等候，伺機以三人之
      眾向胡榮城逼討債務，俟於同日8時許，戊○○等三人見
      胡榮城騎乘車牌號碼ZVD-436號輕機車出現在該處時，戊○○旋即出手欲抓住胡榮城而未獲，胡榮城見戊○○三人
      已在該處守候，因先前遭戊○○三人逼債已心生畏懼，遂
      騎乘前開機車沿台134縣道急速逃離，戊○○三人見狀，
      即共同基於妨害他人行動自由之犯聯絡，由己○○駕駛前
      揭自小客車搭載戊○○及甲○○在後方緊追不捨，胡榮城
      因戊○○等三人之追逐，於情況窘迫之下，不慎在台134
      縣道2.5公里缺口處滑倒在地，造成身體多處擦傷，詎戊○○等三人見胡榮城人車倒地後，竟未放棄追捕之舉，戊○○等三人均能預見胡榮城在渠三人鍥而不捨持續追逼債
      務及其行動自由遭限制、妨害之狀態下，可能因不得已而
      躍入水中導致溺斃，仍接續由戊○○、甲○○及己○○先
      後追趕至台南縣安定鄉港南村港口227號之魚塭前，胡榮
      城果真在已無退路之情形下跳入魚塭內，斯時，戊○○等
      三人見胡榮城已因渠三人圍繞魚塭邊而害怕、無助，不敢
      上岸之際，非但未予及時搭救上岸，反於岸邊繼續觀望叫
      囂逼債，嗣胡榮城掙扎未久，即因體力不支溺斃於魚塭中
      ，戊○○等三人見情況不妙欲下水搶救，仍為時已晚，戊○○等三人即以上述之方式妨害胡榮城之自由致其生前溺
      水窒息死亡。然戊○○等三人為掩飾渠等犯行，竟向前往
      處理之救護人員及警方謊稱渠等與胡榮城並不認識，係渠
      等開車經過該處，見胡榮城投水自殺而熱心下水救人等語
      。惟經檢察官據報相驗後發覺有異，責成司法警察機關持
      續偵辦，始查悉上情，經檢察官提起公訴，移付本院審理
      中。
（二）按被告等三人之犯行，致原告胡詠現、乙○○之父及原告
      丙○○○之子死亡之行為，依民法第184條第1項：因故意
      或過失，不法侵害他人之權利者，負損害賠償責任。同法
      第192條第1項：不法侵害他人致死者，對於支出醫療及增
      加生活上需要之費用或殯葬費之人，亦應負損害賠償責任
      。同法第194條：不法侵害他人致死者，被害人之父、母
      、子、女及配偶，雖非財產上之損害，亦得請求賠償相當
      之金額。故原告受有如下之損害，應由被告負賠償之責：
    1.喪葬費用：被害人胡榮城死亡，由原告胡詠涎支出喪葬費
      用122,200元。
    2.精神慰藉金：被害人胡榮城為原告胡詠挺、乙○○之父及
      原告丙○○○之子，均為至親，被害人胡榮城如今死於非
      命，原告等痛苦不堪，不嘗言喻，被告應連帶賠償原告各
      200萬元之精神慰藉金，以資慰藉。
（三）依侵權行為損害賠償請求權請求被告賠償，爰聲明：
    1.被告應連帶給付原告丁○○2,122,200元、連帶給付原告
      乙○○200萬元，連帶給付原告丙○○○200萬元及均自起
      訴狀繕本送達之翌日起，至清償日止，按年息百分之5計
      算之利息。
    2.訴訟費用由被告負擔。
    3.本件原告願供擔保請准宣告假執行。
三、經查，本院98年度訴字第456號刑事判決認定被告三人之犯
    罪事實為共同犯強制未遂罪，並認定並無積極證據證明被害
    人胡榮城之死亡與被告三人討債、追逐行為所致，有上開判
    決書在卷可佐。原告主張胡榮城死亡所生之殯葬費用、非財
    產上損害賠償部分，非上開刑事判決認定犯罪事實所生之損
    害，揆諸前揭說明，原告就此部分提起附帶民事訴訟，自非
    合法，應予駁回。
四、原告前開部分之訴不能認為合法，其假執行之聲請亦失所附
    麗，應併予駁回。
五、本件損害賠償事件乃刑事附帶民事訴訟，由刑事庭移送前來
    ，迄本院終結為止，當事人並無任何裁判費或其他訴訟費用
    之支出，自無諭知訴訟費用負擔之必要，附此敘明。
六、依民事訴訟法第249條第1項第6款，裁定如主文。
中    華    民    國    99    年    2     月    3     日
                  民事第二庭    法  官  張麗娟
以上正本係照原本作成
如不服本裁定應於送達後10日內向本院提出抗告狀，並應繳納抗
告費新台幣1,000元整。
中    華    民    國    99    年    2     月    3     日
                                書記官  楊宗倫

司法院資訊處製作；財團法人民間司法改革基金會備份。
